【裁判字號】    98,上訴,902
【裁判日期】    980902
【裁判案由】    違反槍砲彈藥刀械管制條例
【裁判全文】
臺灣高等法院高雄分院刑事判決         98年度上訴字第902號
上  訴  人
即  被  告  甲○○
                    （現於臺灣高雄戒治所戒治中）
義務辯護人  蔡晉祐律師
上列上訴人因違反槍砲彈藥刀械管制條例案件，不服臺灣高雄地
方法院98年度訴字第434 號中華民國98年5 月14日第一審判決（
起訴案號：臺灣高雄地方法院檢察署97年度偵字第26800 號），
提起上訴，本院判決如下：
     主  文
原判決撤銷。
甲○○犯非法持有可發射子彈具殺傷力之槍枝罪，累犯，處有期
徒刑年陸月，併科罰金新臺幣伍萬元，罰金如易服勞役，以新
台幣壹仟元折算壹日。扣案之仿BERETTA 廠M9型半自動改造手槍
壹支（槍枝管制編號：0000000000號，未含彈匣），
沒收。
     事  實
一、甲○○前於民國90年間，因違反動產擔保交易法案件，經臺
    灣臺南地方法院於90年11月13日以90年度營簡字第271 判處
    有期徒刑4 月確定；復因違反槍砲彈藥管制條例案件，經最
    高法院於91年1 月24日以91年度臺上字第386 號判處有期徒
    刑1 年5 月，併科罰金新臺幣（下同）10萬元確定；再於同
    年間，又因違反槍砲彈藥刀械管制條例案件，經臺灣臺南地
    方法院於91年4 月9 日判處有期徒刑3 年，併科罰金5 萬元
    （該案件甲○○雖提起上訴，然嗣撤回上訴而告確定）。前
    開3 罪經定應執行刑為有期徒刑4 年6 月，併科罰金14萬元
    確定。經入監服刑，於94年8 月18日因縮短刑期假釋出監，
    並交付保護管束，迨96年3 月14日保護管束期滿未經撤銷假
    釋，視為執行完畢。
二、甲○○明知未經許可，不得持有可發射子彈具有殺傷力之槍
    枝，竟於民國97年7 月19日13時許至同月27日上午11時許間
    之某不詳時點，在不詳地點，向姓名年籍不詳之人士，取得
    可發射子彈具殺傷力之仿BERETTA 廠M9型半自動手槍製造之
    改造手槍1 支（槍枝管制編號：0000000000號，未含彈匣）
    ，放置於其於97年7 月19日13時許，向佳家樂聯合開發有限
    公司（下稱佳家樂公司）租用之車牌號碼YY-8390 號租賃小
    客車（原判決誤繕為自用小客車）內，而非法持有之。97年
    7 月27日上午，因上開車輛停放於「假期KTV 」（設於高雄
    縣大社鄉○○○路98號）前之停車場擋住他人車輛出入，甲○○乃於上午11時許，委由不知情之乙○○（另經檢察官為
    不起訴處分）前往移開車輛，而於當日上午11時50分許，在
    前開停車場，經斯時刻正查緝遭通緝之甲○○之員警發現乙○○欲開啟該小客車車門，乃趨前盤查，甲○○見情事有異
    ，旋即逃離。嗣經乙○○同意搜索上開小客車，而為警在該
    車駕駛座椅下查扣上開改造手槍（未含彈匣）1 支。
三、案經高雄市政府警察局左營分局移送臺灣高雄地方法院檢察
    署檢察官偵查起訴。
     理  由
壹、證據能力方面：
    按傳聞法則之重要理論依據，在於傳聞證據未經當事人之反
    對詰問予以核實，乃予排斥，惟若當事人已放棄對原供述人
    之反對詰問權，於法院審判時表明同意該等傳聞證據可作為
    證據，基於證據資料愈豐富，愈有助於真實發現之理念，並
    貫徹刑事訴訟法修法加重當事人進行主義之精神，確認當事
    人對於證據能力有處分權之制度，傳聞證據經當事人同意作
    為證據，法院認為適當者，亦得為證據。本件檢察官、上訴
    人即被告（下稱被告）甲○○、辯護人於本院準備程序時已
    表示對於全案卷證所存證據均同意有證據能力（見本院卷第
    38至39頁），本院復斟酌該等證據並非非法取得，亦無證明
    力明顯過低之情形，以之作為證據，應屬適當，是依刑事訴
    訟法第159 條之5 第1 項規定，應認該等證據均得採為證據
    。
貳、實體方面：
一、訊據被告甲○○否認持有上揭改造手槍之犯行，辯稱：我不
    知道車上有這把槍，車子當時曾借給乙○○，槍枝我並不知
    道是何人的等語。經查：
  (一)被告經警於97年7 月27日上午11時50分許，在其向佳家樂公
    司承租之車牌號碼YY-8390 號租賃小客車內，查獲仿BERETT
    A 廠M9型半自動手槍製造之改造手槍1 支（槍枝管制編號：
    0000000000號，未含彈匣）之情，業經被告於警詢供陳甚明
    （見97年度偵字第26800 號卷，下稱26800 號卷，第4 至10
    頁），並經證人乙○○於警詢及偵查中證陳明確（見97年度
    偵字第21270 號卷，下稱21270 號卷，第4 頁、第49頁），
    復有該小客車租賃契約書在卷（見21270 號卷第45頁），及
    該把改造手槍扣案足資佐證。又該經扣案之槍枝經送驗以性
    能檢驗法鑑定結果，認該槍枝係改造手槍，由仿BERETTA 廠
    M9型半自動手槍製造之槍枝，換裝土造金屬槍管而成，經實
    際操作，雖滑套運作功能不佳，惟不影響槍枝之擊發功能，
    仍可供擊發適用子彈使用，認具有殺傷力，亦有內政部警政
    署刑事警察局97年9 月5 日刑鑑字第0970117431號槍彈鑑定
    書1 份在卷可按（見21270 號卷第58至60頁）。是此等部分
    之事實，均堪認定。
  (二)就前開槍枝之來源為何，被告於警詢陳稱：當天我駕駛自小
    客車YY-8309 號先搭載乙○○後，前往高雄縣燕巢鄉尖山村
    尖山巷2 號找「炮仔」（指丙○○）之男子，之後我們即開
    車前往「假期KTV 」。因為「炮仔」知道我通緝中，才主動
    說要拿該手槍讓我看，如果合適的話要給我拿來防身用。是
    我先下車，「炮仔」於我下車後把該手槍放置駕駛座椅下的
    ，他是要等我們再回來後，能方便順手拿該槍觀看，「炮仔
    」拿出來時即沒有彈匣及子彈了等語（見26800 號卷，第6
    至7 頁），依被告前揭警詢供述而論，被告顯然明知其所承
    租使用之上開汽車內，置放有上揭改造手槍之情。至被告嗣
    於本院審理時雖改稱：伊不知道車上為何有槍等語，然此不
    惟與其前開於警詢所言不符，復與其於偵查中供述：當時我
    在跑路，丙○○就說他有槍枝要借我防身用，他於當天上午
    在車上有將該槍枝拿給我看，但我當時還沒有決定要不要跟
    他拿，而且該槍枝槍管不合用，他說要弄好後再交給我，所
    以一直到乙○○被查獲，我才知道他已經將槍枝放在我車上
    等語（見26800 號卷第17頁），有所出入；亦與其於原審陳
    稱：當天乙○○坐副駕駛座，丙○○坐後座，在本案被查獲
    前我不知道駕駛座下方有放槍枝，我懷疑該槍枝為丙○○所
    放，因為當天他有說要帶1 把槍出來交給我，做防身使用，
    我有口頭上答應說帶出來看看，我想應該是丙○○在我下車
    以後把槍放在我駕駛座下方等語（見原審法院98年度審訴字
    第470 號卷，下稱審訴卷，第25頁反面至26頁），互有歧異
    ，是其此等部分所言之真實性為何，著難令人無疑。此外，
    再參以證人乙○○於警詢及偵查中證述：扣案之手槍係被告
    所有（見21270 號卷第4 頁、第49頁）；又於原審結證稱：
    97年7 月27日去「假期KTV 遊戲場」當天，有去丙○○家，
    被告下車找丙○○，我在車上，丙○○沒有跟我們一起去「
    假期KTV 」。當天丙○○沒有上被告車子，也沒有讓被告載
    過，我不知道被告找丙○○作何事，被告回來上車時沒有帶
    東西，我亦未看到丙○○有拿1 把槍等語（見原審卷第31頁
    ），亦明確供陳扣案之改造手槍係被告所有，而當日丙○○
    並未曾搭乘過被告承租之車牌號碼YY-8390 號租賃小客車等
    情，益可認扣案之改造手槍，應係被告所持有，且該槍枝並
    非被告取自丙○○。
  (三)被告雖又辯稱：伊係遭丙○○栽贓，而乙○○是為了迴護丙○○，始為不實之證述等語，然97年7 月27日當日，丙○○
    並未搭乘過前開車牌號碼YY-8390 號租賃小客車，當天丙○○亦未曾與被告同至「假期KTV 」之事實，業經證人丙○○
    於警詢、原審證述甚明（見26800 號卷第26至27頁、原審卷
    第26頁反面）；核與證人乙○○前開於原審結證稱：97年7
    月27日去「假期KTV 遊戲場」當天，有去丙○○家，被告下
    車找丙○○，我在車上，丙○○沒有跟我們一起去「假期KT
    V 」，當天丙○○沒有上被告車子，也沒有讓被告載過等語
    ，互相吻合。本院復審酌證人乙○○與被告係朋友關係，而
    被告與乙○○及丙○○並無仇恨及糾紛（此亦經被告於警詢
    自陳明確，見26800 號卷第9 頁），衡情證人乙○○、丙○○自無誣陷被告之動機與必要。況且被告復未能提出任何足
    以證明，或使人合理懷疑證人乙○○、丙○○有誣陷被告之
    可能之證據，自難憑據其片面辯解，即遽為其有利之認定。
  (四)本件雖因被告否認持有上開改造手槍，致被告究係自何時點
    持有該手槍不明，惟本院審諸前開車牌號碼YY-8390 號租賃
    小客車，係被告於97年7 月19日13時許，向佳家樂公司承租
    ，前已述及；而被告係於97年7 月27日上午11時許，將汽車
    鑰匙交予乙○○，委託其至「假期KTV 」前之停車場挪車，
    亦經證人乙○○於警詢證陳綦詳（見21270 號卷第5 頁、原
    審卷第29頁正、反面）等節，爰認該把扣案之改造手槍，應
    係被告於97年7 月19日13時許至同月27日上午11時許間之某
    不詳時點所取得，而非法持有之。
  (五)被告固又質疑扣案槍枝並無殺傷力，然該槍枝經送請內政部
    警政署刑事警察局鑑定結果，認具殺傷力，前已述及。雖內
    政部警政署此次係以「性能檢驗法」而非以「動能測試法」
    為鑑定，然鑑定機關以何種方法鑑定槍枝殺傷力之有無，須
    視該槍枝之現存狀態，及有無搭配使用之子彈而為決定，尚
    非所有槍枝均須或均得以動能測試法予以鑑定，亦非僅動能
    測試法始能為正確之鑑定，此等情事於扣案之槍枝亦同有適
    用。此觀之內政部警政署刑事警察局98年3 月17日刑鑑字第
    0980021734號函敘：扣案槍枝於前次送鑑時以「性能檢驗法
    」鑑定後，未發現材質或性能上具有足以影響殺傷力有無之
    瑕疵，確認該槍枝可擊發適用子彈，認具有殺傷力無誤，另
    本局亦無「適用子彈」彈可供試射鑑定，參酌國內其他專業
    鑑定機關之鑑定方法與流程，本局不再自行製作「適用子彈
    」來進行「動能測試法」之試射鑑定等語，及所檢附之槍枝
    殺傷力鑑定說明（見審訴卷第36至39頁）即明，故被告以扣
    案槍枝未經以「動能測試法」檢鑑，即認所為鑑定結果有疑
    ，並無足採。
  (六)綜上，被告上揭所辯，應係事後圖卸之詞，並無足採。本件
    事證明確，其犯行洵堪認定。
二、核被告甲○○所為，係犯槍砲彈藥刀械管制條例第8 條第4
    項之未經許可，持有可發射子彈具有殺傷力之槍枝罪。又被
    告前於90年間，因違反動產擔保交易法案件，經臺灣臺南地
    方法院於90年11月13日以90年度營簡字第271 判處有期徒刑
    4 月確定；復因違反槍砲彈藥管制條例案件，經最高法院於
    91年1 月24日以91年度臺上字第386 號判處有期徒刑1 年5
    月，併科罰金新臺幣10萬元確定；再於同年間，又因違反槍
    砲彈藥刀械管制條例案件，經臺灣臺南地方法院於91年4 月
    9 日判處有期徒刑3 年，併科罰金5 萬元（該案件甲○○雖
    提起上訴，然嗣撤回上訴而告確定）。前開3 罪經定應執行
    刑為有期徒刑4 年6 月，併科罰金14萬元確定。經入監服刑
    ，於94年8 月18日因縮短刑期假釋出監，並交付保護管束，
    迨96年3 月14日保護管束期滿未經撤銷假釋，視為執行完畢
    之情，有其臺灣高等法院被告前案紀錄表在卷可稽，其於有
    期徒刑執行完畢後，5 年內故意再犯本件有期徒刑以上之罪
    ，為累犯，應依刑法第47條第1 項規定加重其刑。
三、原審認被告犯罪事證明確，因而予以論科，固非無見。惟查
    ：(一)被告係於97年7 月19日13時許至同月27日上午11時許間
    之某不詳時點，取得並持有前開扣案槍枝，已如前述，而原
    判決認被告係於97年7 月27日上午某時所取得，事實認定未
    臻妥適；(二)按「被告以外之人於審判外之陳述，雖不符前四
    條之規定，而經當事人於審判程序同意作為證據，法院審酌
    該言詞陳述或書面陳述作成時之情況，認為適當者，亦得為
    證據。當事人、代理人或辯護人於法院調查證據時，知有第
    一百五十九條第一項不得為證據之情形，而未於言詞辯論終
    結前聲明異議者，視為有前項之同意。」刑事訴訟法第159
    條之5 定有明文。證人乙○○97年7 月27日、97年9 月25日
    於偵查中所為之陳述，雖未經具結，而屬傳聞證據，惟被告
    與其辯護人於原審準備程序時，既已明確表示「同意有證據
    能力」（見審訴卷第26頁反面至27頁正面）；而於審理期日
    ，經審判長詢以對該證據方法之意見，復答以「無意見」（
    見原審卷第25頁反面），則揆諸前開刑事訴訟法第159 條之
    5 之規定，原審即應審酌依該言詞陳述作成時之情況，以該
    等證據方法作為證據是否適當，並據以認定其證據能力之有
    無，乃原判決逕認該證據方法既未經具結，即無證據能力，
    法律適用容有違誤。被告上訴意旨否認犯罪，指摘原判決不
    當，固無理由，惟原判決既有上開違誤，即應由本院將之撤
    銷改判。爰審酌被告持有具殺傷力之改造手槍，對於社會治
    安存有相當程度之潛在性危險，且被告犯後一再飾詞圖卸，
    難認其有悔意，惟念及其持有槍枝之數量僅1 支，且持有之
    期間亦非長久等一切情狀，仍如原審量處有期徒刑3 年6 月
    ，併科罰金5 萬元，並就罰金部分，諭知以1,000 元折算1
    日之易服勞役折算標準。扣案之仿BERETTA 廠M9型半自動手
    槍製造之改造手槍1 支，屬違禁物，應依刑法38條第1 項第
    1 款之規定，併予宣告沒收。至扣案之手機4 支、背包1 只
    ，及被告之身分證、健保卡、駕照各1 枚，並無證據證明與
    本件犯行有關，自不為沒收之諭知。
據上論結，應依刑事訴訟法第369 條第1 項前段、第364 條、第
299 條第1 項前段，槍砲彈藥刀械管制條例第8 條第4 項，刑法
第11條前段、第47條第1 項、第42條第3 項、第38條第1 項第1
款，判決如主文。
本案經檢察官張金塗到庭執行職務。
中    華    民    國    98    年    9     月    2     日
                  刑事第一庭  審判長法  官 翁慶珍
                                    法  官 莊崑山
                                    法  官 徐美麗
以上正本證明與原本無異。
如不服本判決應於收受本判決後10日內向本院提出上訴書狀，其
未敘述上訴理由者，並得於提起上訴後10日內向本院補提理由書
狀（均須按他造當事人之人數附繕本）「切勿逕送上級法院」。
中    華    民    國    98    年    9     月    2     日
                                    書記官 賴梅琴
附錄本判決論罪科刑法條：
《槍砲彈藥刀械管制條例第8條》
未經許可，製造、販賣或運輸鋼筆槍、瓦斯槍、麻醉槍、獵槍、
空氣槍或第4 條第1 項第1 款所定其他可發射金屬或子彈具有殺
傷力之各式槍砲者，處無期徒刑或5 年以上有期徒刑，併科新臺
幣1 千萬元以下罰金。
未經許可，轉讓、出租或出借前項所列槍枝者，處5 年以上有期
徒刑，併科新臺幣1 千萬元以下罰金。
意圖供自己或他人犯罪之用，而犯前二項之罪者，處無期徒刑或
7 年以上有期徒刑，併科新臺幣1 千萬元以下罰金。
未經許可，持有、寄藏或意圖販賣而陳列第1 項所列槍枝者，處
3 年以上10年以下有期徒刑，併科新臺幣700 萬元以下罰金。
第1 項至第3 項之未遂犯罰之。


司法院資訊處製作；財團法人民間司法改革基金會備份。
